【裁判字號】    89,交訴,4
【裁判日期】    890306
【裁判案由】    偽造文書等
【裁判全文】
臺灣臺北地方法院刑事判決                            八十九年度交訴字第四號
    公  訴  人  臺灣臺北地方法院檢察署檢察官
    被      告  甲○○
右列被告因偽造文書等案件，經檢察官提起公訴（八十八年度偵字第二四八一六號）
，本院判決如左：
    主      文
甲○○服用酒類，不能安全駕駛動力交通工具而駕駛，處有期徒刑參月；又行使偽造
私文書，足以生損害於公眾及他人，處有期徒刑伍月，如附表所示偽造之署押沒收。
應執行有期徒刑柒月，緩刑貳年，緩刑期中付保護管束。如附表所示偽造之署押沒收
。
    事      實
一、甲○○於民國八十八年十一月八日晚間六時許起，在台北市○○區○○街某餐廳
    內，服用酒類茅台酒半瓶，已達於反應較慢、感覺減低、思考改變、個性行為改
    變、步態不穩、噁心嘔吐、精神混惑不清晰並影響駕駛而不能安全駕駛動力交通
    工具之狀態後，仍駕駛動力交通工具即車號ＡＱ－九七０六號自用小客車在道路
    上行駛，嗣於八十八年十一月九日凌晨一時二十五分許，甲○○駕駛上開車號汽
    車行經台北市中山區○○○路、民權東路交岔路口時為台北市政府警察局交通警
    察大隊大安分隊員警乙○○查獲，並由乙○○對其測試其飲酒後吐氣所含酒精成
    份，發現其吐氣所含酒精成份每公升已達一．一三毫克（檢察官於起訴書誤載為
    一．三毫克，應予更正），而知上情，詎甲○○因其原先所考領之汽車駕駛執照
    前因酒醉駕車為警吊扣中，唯恐其無照駕駛之行為再為警發現而被處罰及為規避
    其酒後駕車之刑責，竟另行起意持其不知情之友人丙○○為委託其辦理更換駕駛
    執照，而寄放在其身上之丙○○駕駛執照供警盤查，而在上開路口先在酒精測試
    單上偽造丙○○之署押一枚及指印二枚，嗣接續在乙○○以其有違反道路交通管
    理處罰條例第三十五條第一項第一款酒精濃度過量駕車之行為所填制之台北市政
    府警察局北市警交大字第ＡＡＵ０三四六一一號舉發違反道路交通管理事件通知
    單第二、三、四聯之收受通知聯者簽章欄內偽簽丙○○之姓名（共三枚），偽造
    丙○○以其名義收受該通知單之私文書後，將該通知單持向開單警員乙○○行使
    而交還該通知單，足以生損害於丙○○及警察機關、交通監理機關對於違規車輛
    駕駛人處罰之正確性，嗣經乙○○將甲○○帶回警局制作相關筆錄以利移送檢察
    官偵辦甲○○服用酒類，不能安全駕駛動力交通工具而駕駛之犯行時，發現甲○○與其所持以應訊之丙○○駕駛執照上所黏貼之相片不符，方知上情。
二、案經台北市政府警察局中山分局移送台灣台北地方法院檢察署檢察官偵查起訴。
    理      由
一、右揭事實一之部分中關於被告於前述時間服用酒類，並已達於不能安全駕駛動力
    交通工具之狀態後而仍駕駛上開車號自用小客車在道路上行駛，嗣因為警查獲並
    測試其飲酒後吐氣所含酒精成份，發現其吐氣所含酒精成份每公升已達一．一三
    毫克等事實，業據被告於警訊、檢察官偵查及於本院審理時供承不諱（偵查卷第
    五頁反面偵訊筆錄、第十六頁訊問筆錄及本院八十九年二月二十一日審判筆錄參
    照），而被告為警測試之吐氣所含酒精成份為一．一三毫克乙節，有酒精測試單
    一紙在卷足憑（偵查卷第十頁參照），按行為人飲酒後如其呼氣酒精濃度達於每
    公升０．五毫克時，即有反應較慢、感覺減低、影響駕駛之輕到中度之中毒症狀
    ，如達於每公升０．七五毫克時，則會有思考改變、個性行為改變之輕到中度中
    毒症狀，如果達於每公升一．０毫克時，更會有步態不穩、噁心嘔吐、精神混惑
    不清晰之中度中毒症狀，此有行政院國軍退除役官兵輔導委員會台北榮民總醫院
    （以下稱台北榮民總醫院）八十八年八月五日（八八）北總內字第二六八六八號
    函一紙附本院卷可稽，且行為人飲酒後其呼氣中酒精濃度如已達於每公升０．五
    五毫克，其肇事率為一般未飲酒者之十倍，如已達於每公０．八五毫克時，其肇
    事率更為一般未飲酒者之五十倍，此亦有中央警察大學交通學系暨交通管理研究
    所教授蔡志中之研究報告一紙附本院卷可憑，故被告經警測試其呼氣酒精成份為
    一．一三毫克，依照台北榮民總醫院上開函文及前揭學者之研究，當已達到服用
    酒類後不能安全駕駛動力交通工具之狀態，是依（一）前述酒精測試單、（二）
    台北榮民總醫院上開函文及（三）前揭學者之研究報告等補強證據已足資擔保被
    告於警訊、檢察官偵查及於本院審理中就此部分事實所為上開任意性自白具有相
    當程度之真實性，而得使本院確信被告前述自白之犯罪事實確屬真實，從而依刑
    事訴訟法第一百五十六條第一項「被告之自白，非出於強暴、脅迫、利誘、詐欺
    、違法羈押或其他不正之方法，且與事實相符者，得為證據。」及第二項「被告
    之自白，不得作為有罪判決之唯一證據，仍應調查其他必要之證據，以察其是否
    與事實相符。」規定，本院自得依被告前述自白及各該補強證據認定被告確有為
    前述於服用酒類後，不能安全駕駛動力交通工具而駕駛之犯行，此部分之事證明
    確，被告此部分之犯行堪以認定。
二、右揭事實一之部分中，關於被告為警查獲後，恐其無照駕駛之行為再為警發現而
    被處罰及為規避其酒後駕車之刑責，竟冒用其不知情友人丙○○之名義，在前述
    地點先在酒精測試單上偽造丙○○之署押一枚及指印二枚，嗣接續在警員乙○○
    以其有違反道路交通管理處罰條例第三十五條第一項第一款酒精濃度過量駕車之
    行為所填制之台北市政府警察局北市警交大字第ＡＡＵ０三四六一一號舉發違反
    道路交通管理事件通知單第二、三、四聯之收受通知聯者簽章欄內偽簽丙○○之
    姓名（共三枚），偽造丙○○以其名義收受該通知單之私文書後，將該通知單持
    向開單警員乙○○行使而交還該通知單等事實，亦業據被告於警訊、檢察官偵查
    及於本院審理時供承不諱（前揭偵訊筆錄、訊問筆錄及本院審判參照），並有前
    開酒精測試單及通知單在卷可稽（偵查卷第九頁至第十頁參照），而上開酒精測
    試單及通知單上丙○○之姓名署押及指印確非由丙○○本人所簽署乙節，亦據丙○○本人於本院八十九年一月十七日調查時結證在卷（當日訊問筆錄參照），另
    被告如何在上開地點偽以丙○○名義在前述酒精測試單、通知單上偽造丙○○之
    署押及簽收上開通知單將該通知單持向員警乙○○行使而交還該通知單等情，亦
    同據員警乙○○於本院八十九年一月十七日及同年二月二十一日調查時供明在卷
    （各該期日訊問筆錄參照），是依（一）附卷之上開酒精測試單、通知單；（二
    ）證人丙○○、乙○○之供述等補強證據亦皆資擔保被告於警訊、檢察官偵查及
    於本院審理中就前開事實所為上述任意性自白具有相當程度之真實性，而得使本
    院確信被告前述自白之犯罪事實確屬真實，從而依前揭刑事訴訟法第一百五十六
    條第一項、第二項規定，本院自得依被告自白及各該補強證據認定被告確有此部
    分犯行，而被告並非丙○○本人，其竟在上開酒精測試單、通知單上偽造丙○○
    之署押及在通知單上冒用丙○○名義偽造丙○○收受該通知單之私文書，嗣並持
    之以行使，自足以生損害於丙○○及警察機關、交通監理機關對於違規車輛駕駛
    人處罰之正確性，此部分之事證明確，被告此部分之犯行亦堪以認定。
三、核被告莊甲○○服用酒類，達於不能安全駕駛動力交通工具之程度而仍駕駛動力
    交通工具之行為，係犯刑法第一百八十五條之三之服用酒類，不能安全駕駛動力
    交通工具而駕駛罪。次按「上訴人在交通違規通知單移送聯「收受通知聯者簽章
    」欄內偽簽「林某」姓名，自不待依據習慣或特約，單從形式上觀察，即足以知
    悉係表示由林某名義出具領收通知聯之證明，此與事先在印妥內容之收據上偽簽
    他人姓名之情形，無分軒輊，當然屬於刑法第二百十條所稱之私文書，原判決理
    由中論以準文書，引用刑法第二百二十條之規定，適用法則尚有未合」（最高法
    院八十三年台上字第六六三一號判例參照），則被告在前述通知單上偽簽丙○○
    之姓名而偽造以丙○○名義表示收受該通知單之證明，嗣將該三聯通知單持向警
    員乙○○行使而交還該三聯通知單之行為，核係犯刑法第二百十六條、第二百十
    條之行使偽造私文書罪。被告於上開通知單上偽造丙○○署押之行為，係其偽造
    私文書之部分行為，已為偽造私文書之行為所吸收，不另論罪；另被告偽造上開
    私文書之低度行為為其行使之高度行為所吸收，亦不另論罪。至被告於酒精測試
    單上偽造丙○○之署押，要屬其行使偽造文書之階段行為，亦不另論罪，公訴人
    認被告此部分行為係犯刑法第二百十七條之偽造署押罪，並與本院前述論罪科刑
    之行使偽造私文書部分，二者有連續犯之裁判上一罪關係，容有未洽，惟公訴人
    認被告此部分行為與本院前述對被告論罪科刑之行使偽造私文書部分，二者有裁
    判上一罪之連續犯關係，爰不另就被告在酒精測試單上偽造丙○○署押之行為為
    其無罪之諭知，應予說明。被告所犯上開二罪，犯意各別，行為互異，應分論併
    罰（按公訴人雖認被告所犯上開二罪有裁判上一罪之牽連犯關係，惟「刑法上之
    牽連犯，係指行為人意念中祇欲犯某罪，而其實施犯罪之方法，或其實施犯罪之
    結果，觸犯行為人目的行為以外之其他罪名而言。牽連犯的數行為間，有無方法
    或結果行為與目的行為之牽連關係存在，並應參酌行為時客觀的事實以為決定，
    亦即在客觀上認其方法或結果行為，與犯罪之目的行為，有不可分離之直接密切
    關係，始克成立。」【本院卷附最高法院八十七年度台上字第二０五四號判決參
    照】，本件依公訴人所起訴被告上開二部分犯罪事實，其二者在客觀上並無任何
    不可分離之直接密切關係存在，易言之，依檢察官所起訴被告之此二部分犯罪事
    實，被告並非要行使偽造私文書而故意酒醉駕駛或因為酒醉駕駛其結果一定會行
    使偽造私文書，其二者間自無牽連犯之關係存在，而屬數罪併罰之範疇，應併予
    說明）。爰審酌被告其智識程度、品性、犯罪所生危險、犯後尚能坦承犯行犯後
    態度良好等一切情狀，各量處如主文所示之刑，並依刑法第五十一條第五款規定
    合併定其應執行之刑。末查被告前未曾受有期徒刑以上刑之宣告，此有台灣高等
    法院檢察署刑案紀錄簡覆表一紙附卷可憑，其經此偵查審判經過，自當知所警惕
    而無虞再犯，本院綜核各情認上開刑之宣告，已足策其自新，因認所宣告之刑，
    以暫不執行為適當，併諭知緩刑二年，以啟自新。惟被告對晚近政府一再於報章
    、雜誌及電視等大眾傳播媒體呼籲民眾千萬不要酒後駕車，並告知民眾酒後駕車
    將涉及刑責，千萬不要以身試法之循循善誘均置之不理，猶仍不顧自己及他人身
    家性命之安全而仍酒醉駕車，更於為警查獲後冒名行使偽造私文書，其顯對法律
    未有適當之認識，為使其有正確之法律觀念並提供必要之協助及督促，爰併依法
    宣告緩刑期內付保護管束，俾由地方法院檢察署之觀護人予以適當之督促，並發
    揮附條件緩刑制度之立意及避免短期自由刑執行所肇致之弊端。
四、如附表所示之署押，如前所述，均為被告所偽造，依刑法第二百十九條規定，不
    問屬於犯人與否，應由本院宣告沒收。
據上論斷，應依刑事訴訟法第二百九十九條第一項前段，刑法第一百八十五條之三、
第二百十六條、第二百十條、第五十一條第五款、第七十四條第一款、第九十三條第
一項，第二百十九條，判決如主文。
中      華      民      國    八十九    年      三      月      六      日
                                      臺灣臺北地方法院交通法庭
                                          法  官
（得於十日內上訴）
附表：
一、台灣台北地方法院檢察署八十八年度偵字第二四八一六號偵查卷內第十頁正面酒
    精測試單上偽造丙○○之署押一枚及指印二枚。
二、台北市政府警察局北市警交大字第ＡＡＵ０三四六一一號舉發違反道路交通管理
    事件通知單第二、三、四聯之收受通知聯者簽章欄內偽造之丙○○署押三枚。
附錄本案論罪科刑法條全文：
刑法第一百八十五條之三：
刑法第二百十六條、第二百十條：


司法院資訊處製作；財團法人民間司法改革基金會備份。
